---
title: "Reproduce Figures with Lattice"
author: "weiya"
date: "5/9/2021"
output: html_document
---

```{r setup, include=FALSE}
knitr::opts_chunk$set(echo = TRUE)
```

`lattice` 包可以很方便地作出 [trellis 图](https://esl.hohoweiya.xyz/10-Boosting-and-Additive-Trees/10.13-Interpretation/index.html)。

```{r}
library(lattice)
```

首先看一个简单的例子，考虑这个包自带的纽约合唱团歌手身高数据，

```{r}
str(singer)
```


可以用下列代码展示不同声部的歌手的身高分布，

```{r}
histogram(~height | voice.part, data = singer, 
          main = "Distribution of Heights by Voice Pitch", 
          xlab = "Height (inches)")
```

其中 `voice.part` 被称为 conditioning variable，而 `height` 为 dependent variable。

在 trellis 图中，conditioning variable 的每个 level 都会创建一个独立的 panel。如果有多个 conditioning variable，则 (factor) level 的每个组合都会有一个 panel。每个 panel 会有一个标签，被称之为 strip。用户可以控制

- 每个 panel 中的图象
- strip 的格式和位置
- panel 的排列方式
- 图例 legend 的位置及内容
- 其它图象特点

`lattice` 可以作出

- 单变量图 `~x | A`：dot plots, kernel density plots, histograms, bar charts, box plots
- 双变量图 `y~x | A`：scatter plots, strip plots, parallel box plots
- 多变量图 `z~x*y | A`：3D plots, scatter plot matrices

下面用 `mtcars` 数据集进行详细说明，

```{r}
str(mtcars)
attach(mtcars)
```

```{r}
gear = factor(gear, levels = c(3, 4, 5), 
              labels = c("3 gears", "4 gears", "5 gears"))
cyl = factor(cyl, levels = c(4, 6, 8),
             labels = c("4 cylinders", "6 cylinders", "8 cylinders"))
densityplot(~mpg, main = "Density Plot", xlab = "Miles Per Gallon")
densityplot(~mpg | cyl, main = "Density Plot by Numbers of Cylinders", xlab = "Miles Per Gallon")
bwplot(cyl ~ mpg | gear, main = "Box Plots by Cylinders and Gears",
       xlab = "Miles Per Gallon", ylab = "Cylinders")
xyplot(mpg ~ wt | cyl * gear, main = "Scatter Plots by Cylinders and Gears",
       xlab = "Car Weight", ylab = "Miles Per Gallon")
cloud(mpg ~ wt * qsec | cyl, main = "3D Scatter Plots by Cylinders")
dotplot(cyl ~ mpg | gear, 
        main = "Dot Plots by Number of Gears and Cylinders", # gear x cyl!!
        xlab = "Miles Per Gallon")
splom(mtcars[c(1, 3, 4, 5, 6)], main = "Scatter Plot Matrix for mtcars Data")
detach(mtcars)
```

与基本作图系统不同的是，`lattice` 可以将图保存为一个变量，而且可以后续更改，

```{r}
mygraph = densityplot(~height | voice.part, data = singer)
update(mygraph, col = "red", pch = 16, cex = 0.8, jitter = 0.05, lwd = 2)
```

## Conditioning Variables

一般地，conditioning variables 是 factors。对于连续变量，可以通过 `cut()` 函数将其转换为离散变量。不过 `lattice` 将连续变量转换成所谓的 `shingle` 结构。具体地，连续变量被划分成若干个（可能）重叠的区域。比如，

```{r}
displacement = equal.count(mtcars$disp, number = 3, overlap = 0)
```

会将连续变量 `mtcars$disp` 划分成 `3` 个区间，有 `proportion=0` 的重叠部分，每个区间观测值的个数相等，然后可以将其作为 conditioning variable 进行作图，

```{r}
xyplot(mpg ~ wt | displacement, data = mtcars, 
       main = "Miles Per Gallon vs. Weight by Engine Displacement",
       xlab = "Weight", ylab = "Miles Per Gallon",
       layout = c(3, 1), # 3 columns
       aspect = 1.5 # height / width
       )
```

其中 strip 的深色部分则表示连续变量作为 conditioning variable 的取值范围。

注意 proportion 是相对于每个区间的比例，而非整个长度的比例，所以确定每个区间观测值个数的公式为

$$
\frac{N}{n(1-\text{overlap}) + \text{overlap}}
$$

具体代码为

```{r}
co.intervals
```

## panel functions

对于每个 high-level 画图函数，`graph_function`，其默认的 panel 函数即为 `panel.graph_function`。比如  `xyplot` 的 panel 函数为 `panel.xyplot`。

我们可以定义自己的 panel 函数使得每个 panel 可以加入更多的东西，比如回归直线。

```{r}
# custom panel function
mypanel = function(x, y) {
  panel.xyplot(x, y, pch = 19)
  panel.rug(x, y)
  panel.grid(h = -1, v = -1) # use negative numbers forces the grid to line up with the axis labels
  panel.lmline(x, y, col = "red", lwd = 1, lty = 2)
}
xyplot(mpg ~ wt | displacement, data = mtcars, 
       main = "Miles Per Gallon vs. Weight by Engine Displacement",
       xlab = "Weight", ylab = "Miles Per Gallon",
       layout = c(3, 1), # 3 columns
       aspect = 1.5, # height / width
       panel = mypanel
       )
```

考虑另一个例子，

```{r}
mtcars$transmission = factor(mtcars$am, levels = c(0, 1), labels = c("Automatic", "Manual"))
panel.smoother = function(x, y) {
  panel.grid(h=-1, v=-1)
  panel.xyplot(x, y)
  panel.loess(x, y)
  panel.abline(h = mean(y), lwd = 2, lty = 2, col = "green")
}
xyplot(mpg ~ disp | transmission, data = mtcars,
       scales = list(cex = .8, col = "red"), # scale annotations, or separately list(x=list(), y=list())
       panel = panel.smoother,
       xlab = "Displacement",
       ylab = "Miles per Gallon",
       main = "MGP vs Displacement by Transmission Type",
       sub = "Dotted lines are Group Means", aspect = 1)
```

## Grouping variables

如果不想分开展示数据，而是叠在一起，则可以用 group variable。

```{r}
densityplot(~mpg, data = mtcars, 
            group = transmission,
            main = "MPG Distribution by Transimission Type",
            xlab = "Miles per Gallon",
            auto.key = T,
            #auto.key = list(space = "right", columns = 1, title = "Transmission")
            )
```

图例可以进一步自定义，

```{r}
colors = c("red", "blue")
lines = c(1, 2)
points = c(16, 17)
key.trans = list(title = "Transmission",
                 space = "bottom", columns = 2,
                 text = list(levels(mtcars$transmission)),
                 points = list(pch = points, col = colors),
                 lines = list(col = colors, lty = lines),
                 cex.title = 1, cex = .9)
densityplot(~mpg, data = mtcars, 
            group = transmission,
            main = "MPG Distribution by Transimission Type",
            xlab = "Miles per Gallon",
            pch = points, lty = lines, col = colors,
            lwd = 2, jitter = 0.005,
            key = key.trans
            )
```

下面考虑同时使用 conditioning variable 和 grouping variable。数据集 `CO2` 描述了 12 种植物在 7 种二氧化碳含量的环境 `conc` 中对二氧化碳的吸收率 `uptake`，其中 6 种植物来自 Quebec，6 种来自 Mississippi，即 `Type` 变量，而每个地区各有三种在不同的 `Treatment` (chilled/nonchilled) 进行研究，

```{r}
str(CO2)
```

```{r}
colors = "darkgreen"
symbols = c(1:12)
linetype = c(1:3)
key.species = list(title = "Plant",
                   space = "right",
                   text = list(levels(CO2$Plant)),
                   points = list(pch = symbols, col = colors))
xyplot(uptake ~ conc | Type * Treatment, data = CO2,
       group = Plant,
       type = "o",
       pch = symbols, col = colors, lty = linetype,
       main = "Carbon Dioxide Uptake \nin Grass Plants",
       ylab = expression(paste("Uptake ",
                               bgroup("(", italic(frac("umol", "m"^2)), ")"))), # bgroup?
       xlab = expression(paste("Concentration ",
                               bgroup("(", italic(frac(mL, L)), ")"))),
       sub = "Grass Species: Echinochloa crus-galli",
       key = key.species)
```

## Graphic parameters

类似基本作图的 `par()`，`lattice` 也有类似的设置 graphic parameters 的命令，

```{r}
show.settings()
mysettings = trellis.par.get()
mysettings$superpose.symbol
```

默认时 `pch` 均为 1，将其改成对应的序号，

```{r}
mysettings$superpose.symbol$pch = c(1:10)
trellis.par.set(mysettings)
show.settings()
```

## Page arrangement

同上，`par` 在 `lattice` 不起作用，也就无法设置 `mfrow` 或者 `mfcol`，但这可以通过 `split` 进行实现，

```r
split = c(placement row, placement column, total number of rows, total number of columns)
```

比如

```{r}
graph1 = histogram(~height|voice.part, data = singer, 
                   main = "Heights of Choral Singers by Voice Part")
graph2 = densityplot(~height, data = singer, group = voice.part,
                     plot.points = F, auto.key = list(columns = 4))
plot(graph1, split=c(1, 1, 1, 2))
plot(graph2, split=c(1, 2, 1, 2), newpage=FALSE)
```

另外也可以通过指定 `position = c(xmin, ymin, xmax, ymax)`，取值为 0 到 1 直接的比例数，原点在左下角，如

```{r}
plot(graph1, position = c(0, 0.3, 1, 1))
plot(graph2, position = c(0, 0, 1, 0.3), newpage = FALSE)
```

一幅 lattice 图中 panel 的顺序可以通过 `index.cond = ` 进行指定，比如将“1”声部放在一行，而“2”声部放在另一行，

```{r}
levels(singer$voice.part)
update(graph1, index.cond = list(c(2, 4, 6, 8, 1, 3, 5, 7)))
```

## Reproduce Fig. 6.9

Tricks on including external R scripts: https://stackoverflow.com/questions/52397430/include-code-from-an-external-r-script-run-in-display-both-code-and-output, and also note that `imgs` and `rmds` are on the same folder level, so the `read.csv()` with relative path works well.

```{r, code = readLines("../imgs/fig.6.9.R")}
```
