---
title: "Non-linear Modeling"
author: "weiya"
date: "5/8/2021"
output: html_document
---

```{r setup, include=FALSE}
knitr::opts_chunk$set(echo = TRUE)
```

本文基于 ISLR 的 7.8 节。

首先加载必要的包，

```{r}
library(ISLR)
```

其中包括本文需要处理的数据 `Wage`，这是中大西洋地区（Mid-Atlantic） 3000 个男性工作者的工资及其它数据。

```{r}
str(Wage)
```
为了方便引用，暴露数据框的列名，

```{r}
attach(Wage)
```

## 多项式样条

首先我们用多项式样条进行拟合工资 `wage` 和年龄 `age` 之间的关系，

```{r}
fit = lm(wage ~ poly(age, 4), data = Wage)
coef(summary(fit))
```

其中 `poly(age, 4)` 返回的是正交化的多项式，即每一列是 `age^i, i=1,2,3,4` 的线性组合。如果我们想直接用 `age^i`，

```{r}
fit2 = lm(wage ~ poly(age, 4, raw = T), data = Wage)
coef(summary(fit2))
```

这等价于

```{r}
fit2a = lm(wage ~ age + I(age^2) + I(age^3) + I(age^4), data = Wage)
summary(fit2a)
```

而不加 `-I()`，

```{r}
fit2a.wrong = lm(wage ~ age + age^2 + age^3 + age^4, data = Wage)
summary(fit2a.wrong)
```

其结果等价于直接去掉高阶项，

```{r}
fit2a.wrong2 = lm(wage ~ age, data = Wage)
summary(fit2a.wrong2)
```

更多解释详见 `?formula`.

除此之外，我们也可以用

```{r}
fit2b = lm(wage ~ cbind(age, age^2, age^3, age^4), data = Wage)
summary(fit2b)
```

拟合好模型后，我们可以进行预测，

```{r}
agelims = range(age)
age.grid = seq(from = agelims[1], to = agelims[2])
preds = predict(fit, newdata = list(age = age.grid), se = TRUE)
se.bands = cbind(preds$fit + 2*preds$se.fit, preds$fit - 2*preds$se.fit)
```

并且画出图象，

```{r}
# mar = (bottom, left, top, right) specifies the margin
# oma specifies the outer margin
# par(mfrow = c(1, 2), mar = c(4.5, 4.5, 1, 1), oma = c(0, 0, 4, 0))
# cex specifies the amount by which plotting text and symbols should be magnified relative to the default
# it has four sub-arguments: cex.axis, cex.lab, cex.main, cex.sub
plot(age, wage, xlim = agelims, cex=.5, col = "darkgrey")
# title("Degree 4 Polynomial", outer = T)
lines(age.grid, preds$fit, lwd = 2, col = "blue")
matlines(age.grid, se.bands, lwd = 1, col = "blue", lty=3)
```

基函数进行正交化与否对预测结果无影响，

```{r}
preds2 = predict(fit2, newdata = list(age = age.grid), se = TRUE)
max(abs(preds$fit - preds2$fit))
```

多项式回归的阶数通常通过假设检验 

- $H_0$: $\cM_1$ 能充分地解释数据
- $H_1$: 需要更复杂的模型 $\cM_2$

进行确定。为了应用 ANOVA，其中 $\cM_1 \subset \cM_2$ 要求是 nested。 基本思想是，同时拟合 $\cM_i,i=1,2$，然后检验更复杂的模型是否显著地比简单的模型更好。这其实也可以看成是线性回归中同时检验多个参数的显著性，如 [ESL 中 (3.13) 式](/03-Linear-Methods-for-Regression/3.2-Linear-Regression-Models-and-Least-Squares/index.html)所示

```{r}
fit.1 = lm(wage ~ age, data = Wage)
fit.2 = lm(wage ~ poly(age, 2), data = Wage)
fit.3 = lm(wage ~ poly(age, 3), data = Wage)
fit.4 = lm(wage ~ poly(age, 4), data = Wage)
fit.5 = lm(wage ~ poly(age, 5), data = Wage)
anova(fit.1, fit.2, fit.3, fit.4, fit.5)
```

结果表明，$\cM_1,\cM_2$ 不够（$p$值远小于 0.5），而 $\cM_3,\cM_4$ 差不多（$p$值约等于0.5），而 $\cM_5$ 则不必要（$p$值远大于 0.5）。

另外，因为 $\cM_4$ 与 $\cM_5$ 只差一项，换句话说，可以看成是检验 $\cM_5$ 中那一项的系数是否为零，所以上述的 $p$ 值与下面对 `age^5` 这一项的系数进行 $t$ 检验的 $p$ 值相等，

```{r}
coef(summary(fit.5))
```

另外，根据 $F$ 分布与 $t$ 分布直接的关系，

> 如果 $X\sim t_n$，则 $X^2 \sim F(1, n)$，且 $X^{-2}\sim F(n,1)$。

可以发现两者统计量存在平方关系。

注意到，除了 `age^5` 这一项的 $p$ 值相等，其它项的 $p$ 值也能大致与上述对应上去，这里应该（TODO）是跟正交化有关。一般而言，ANOVA 适用场景更广，比如

```{r}
fit.1 = lm(wage ~ education + age, data = Wage)
fit.2 = lm(wage ~ education + poly(age, 2), data = Wage)
fit.3 = lm(wage ~ education + poly(age, 3), data = Wage)
anova(fit.1, fit.2, fit.3)
```

下一步我们想预测某个工人其是否每年赚够 $250,000，此时变成了二值变量，

```{r}
fit = glm(I(wage > 250) ~ poly(age, 4), data = Wage, family = binomial)
preds = predict(fit, newdata = list(age = age.grid), se = T)
pfit = exp(preds$fit) / (1 + exp(preds$fit))
se.bands.logit = cbind(preds$fit + 2*preds$se.fit, preds$fit - 2*preds$se.fit)
se.bands = exp(se.bands.logit) / (1 + exp(se.bands.logit))
```


一种不太恰当的计算方法为

```{r}
preds = predict(fit, newdata = list(age = age.grid), type = "response", se = T)
```

其结果可能为负，而概率不可能小于 0。

作出如下图象，其中 rug plot 将少于 250k 收入的人放在了 $y=0$ 上，而大于 250k 收入的人放在了 $y=0.2$ 上。
```{r}
plot(age, I(wage>250), xlim = agelims, type = "n", ylim = c(0, 0.2))
points(jitter(age), I((wage>250)/5), cex = 0.5, pch = "|", col = "darkgrey")
lines(age.grid, pfit, lwd = 2, col = "blue")
matlines(age.grid, se.bands, lwd = 1, col = "blue", lty=3)
```


## 阶梯函数

在 $X$ 的定义域内选择 $K$ 个分隔点，$c_i,i=1,\ldots,K$，定义

\begin{align*}
C_0(X) & = I(X < c_1)\\
C_1(X) &= I(c_1 \le X < c_2)\\
&\vdots\\
C_{K-1}(X) &=I(c_{K-1}\le X < c_K)\\
C_K(X) &= I(c_K \le X)
\end{align*}

然后通过最小二乘拟合

$$
y_i = \beta_0 + \beta_1C_1(x_i) +\cdots \beta_KC_K(x_i) + \epsilon_i\,,
$$

其中 $\beta_0$ 可以解释成 $X<c_1$ 时响应变量的均值，而 $\beta_j$ 为相较于 $X < c_1$，在 $c_j\le X < c_{j+1}$ 范围的响应变量的均值的增加。首先我们取定分隔点，

```{r}
table(cut(age, 4))
```

然后应用线性回归，

```{r}
fit = lm(wage ~ cut(age, 4), data = Wage)
coef(summary(fit))
```

## 样条

采用回归样条，

```{r}
library(splines)
fit = lm(wage ~ bs(age, knots = c(25, 40, 60)), data = Wage)
pred = predict(fit, newdata = list(age = age.grid), se = T)
plot(age, wage, col = "gray")
lines(age.grid, pred$fit, lwd = 2)
lines(age.grid, pred$fit+2*pred$se, lty = "dashed")
lines(age.grid, pred$fit-2*pred$se, lty = "dashed")
```


```{r}
fit = lm(wage ~ I(bs(age, knots = c(25, 40, 60))), data = Wage)
pred = predict(fit, newdata = list(age = age.grid), se = T)
```

注意此处 `formula` 中加不加 `I()` 都能正确地处理。默认 `bs()` 是不包含截距的，而将其置于回归函数中，若强制 `bs(intercept=TRUE)`，则回归时应用

```{r}
fit = lm(wage ~ 0 + bs(age, knots = c(25, 40, 60), intercept = TRUE), data = Wage)
```

另见 [笔记：B spline in R, C++ and Python](/notes/BS/bs/index.html)

我们也可以用自然样条，

```{r}
pred = predict(fit, newdata = list(age = age.grid), se = T)
plot(age, wage, col = "gray")
lines(age.grid, pred$fit, lwd = 2)
lines(age.grid, pred$fit+2*pred$se, lty = "dashed")
lines(age.grid, pred$fit-2*pred$se, lty = "dashed")
fit2 = lm(wage ~ ns(age, df=4), data = Wage)
pred2 = predict(fit2, newdata = list(age = age.grid), se = T)
lines(age.grid, pred2$fit, col = "red", lwd = 2)
```

事实上，`ns()` 也是由 B-splines 计算得到的，详见 [Issue 235: Ex. derive natural spline bases from B-spline bases](https://github.com/szcf-weiya/ESL-CN/issues/235)

为了拟合光滑样条，我们可以用

```{r}
plot(age, wage, xlim = agelims, cex = .5, col = "darkgrey")
title("Smoothing Spline")
fit = smooth.spline(age, wage, df = 16)
fit2 = smooth.spline(age, wage, cv=TRUE)
lines(fit, col="red", lwd=2)
lines(fit2, col="blue", lwd=2)
legend("topright", legend = c("16 DF", paste0(fit2$df, " DF")),
       col = c("red", "blue"), lty = 1, lwd = 2, cex = 0.8)
```


局部回归可以通过下列代码实现，

```{r}
plot(age, wage, xlim = agelims, cex = .5, col = "darkgrey")
title("Local Regression")
# each neighborhood consists of 20% of the observations
fit = loess(wage ~ age, span = 0.2, data = Wage)
fit2 = loess(wage ~ age, span = 0.5, data = Wage)
lines(age.grid, predict(fit, data.frame(age = age.grid)), col = "red", lwd = 2)
lines(age.grid, predict(fit2, data.frame(age = age.grid)), col = "blue", lwd = 2)
legend("topright", legend = c("Span=0.2", "Span=0.5"),
       col = c("red", "blue"), lty = 1, lwd = 2, cex = 0.8)
```

## 广义可加模型

首先可以用普通线性回归来构建，

```{r}
gam1 = lm(wage ~ ns(year, 4) + ns(year, 5) + education, data = Wage)
```

为了使用光滑样条，采用 `gam` 包，

```{r fig.height=8, fig.width=24}
library(gam)
gam.m3 = gam(wage ~ s(year, 4) + s(age, 5) + education, data = Wage)
par(mfrow = c(1, 3))
plot(gam.m3, se = TRUE, col = "blue", cex = 4)
```

因为 `gam.m3` 是 `gam` 类的一个实例，则 `plot()` 实际调用了 `plot.gam()`，我们也可以对 `gam1` 画图，

```{r fig.height=8, fig.width=24}
par(mfrow = c(1, 3))
plot.Gam(gam1, se = TRUE, col = "blue")
```

这些图中关于 `year` 的函数看起来都像是线性，为此考虑以下几种模型

- $\cM_1$: 不包含 `year` 的 GAM
- $\cM_2$: 采用关于 `year` 为线性函数的 GAM
- $\cM_3$: 采用关于 `year` 为样条函数的 GAM

```{r}
gam.m1 = gam(wage ~ s(age, 5) + education, data = Wage)
gam.m2 = gam(wage ~ year + s(age, 5) + education, data = Wage)
anova(gam.m1, gam.m2, gam.m3, test = "F")
```

由结果可以看出，$\cM_2$ 优于 $\cM_1$，但是没有充足采用 $\cM_3$，于是我们采用 $\cM_2$，

```{r}
summary(gam.m2)
preds = predict(gam.m2, newdata = Wage)
```

除了使用光滑样条，我们还可以用局部回归，

```{r fig.height=8, fig.width=24}
gam.lo = gam(wage ~ s(year, df = 4) + lo(age, span = 0.7) + education, data = Wage)
par(mfrow = c(1, 3))
plot(gam.lo, se = T, col = "green")
```

而且可以使用交叉项，

```{r}
gam.lo.i = gam(wage ~ lo(year, age, span = 0.5) + education, data = Wage)
```

以下代码可以画出交叉项的二维平面

```{r}
library(akima)
par(mfrow = c(1, 2))
plot(gam.lo.i)
```

类似地，通过 `I()` 可以对二值变量应用 logistic GAM，

```{r fig.height=8, fig.width=24}
gam.lr = gam(I(wage > 250) ~ year + s(age, df = 5) + education, family = binomial, data = Wage)
par(mfrow = c(1, 3))
plot(gam.lr, se = T, col = "green")
```

容易观察到在 `<HS` 类别中没有高收入者，

```{r}
table(education, I(wage > 250))
```

因为我们可以排除这个类别并重现拟合得到更细节的结果，

```{r fig.height=8, fig.width=24}
gam.lr.s = gam(I(wage>250) ~ year + s(age, df = 5) + education, family = binomial,
               data = Wage, subset = (education != "1. < HS Grad"))
par(mfrow = c(1, 3))
plot(gam.lr.s, se = T, col = "green")
```
