---
title: "PCA Practice"
author: "weiya"
date: "March 3, 2019"
output: html_document
---

对 R 内置的数据集 `USArrests` 演示主成分的使用方法。

数据包含 50 个州，

```{r}
states = row.names(USArrests)
states
```

有四个特征

```{r}
names(USArrests)
```

先计算下这四个变量的均值和方差，可以发现差异很大

```{r}
apply(USArrests, 2, mean)
apply(USArrests, 2, var)
```

所以对数据进行 scale 是很必要的，不然大部分主成分都会被 `Assault` 主导。采用下面命令进行主成分，

```{r}
pr.out = prcomp(USArrests, scale = TRUE)
```

`prcomp()` 默认会对数据中心化，但只有指定 `scale=TRUE` 才能对数据方差进行标准化（标准差为 1）。返回结果中包含以下变量

```{r}
names(pr.out)
```

其中 `center` 和 `scale` 对应进行中心化和标准化时变量的均值和标准差。`rotation` 返回主成分载荷。注意到一般会有 $\min(n-1,p)$ 个主成分。

我们不需要另外计算 scores，因为 `pr.out$x` 就是 scores。

利用下面命令可以画出前两个主成分图象，

```{r, fig.width=14, fig.height = 14}
biplot(pr.out, scale = 0)
```

下面计算每个主成分解释的方差比例

```{r}
pr.var = pr.out$sdev^2
pve = pr.var / sum(pr.var)
```

然后绘制 **方差解释比例 (PVE)** 及 **累计方差解释比例 (cumulative PVE)**，

```{r}
plot(pve, xlab = "PC", ylab = "PVE", ylim = c(0, 1), type = 'b')
plot(cumsum(pve), xlab = "PC", ylab = "CPVE", ylim = c(0,1), type = 'b')
```

## References

[James, G., Witten, D., Hastie, T., & Tibshirani, R. (Eds.). (2013). An introduction to statistical learning: with applications in R. New York: Springer.](https://www-bcf.usc.edu/~gareth/ISL/ISLR%20First%20Printing.pdf)
